【裁判字號】    90,上易,1896
【裁判日期】    900727
【裁判案由】    傷害
【裁判全文】
臺灣高等法院刑事判決                      九十年度上易字第一八九六號
    上  訴  人
    即  被  告  丙○○
右上訴人因傷害案件，不服台灣台北地方法院九十年度易字第一二三號，中華民國九
十年四月十二日第一審判決（起訴案號：台灣台北地方法院檢察署八十九年度偵字第
一六三三三號、第二Ｏ九三八號），提起上訴，本院判決如左：
    主  文
原判決關於丙○○部分撤銷。
丙○○共同傷害人之身體，處拘役拾伍日，如易科罰金，以佰元折算壹日。
    事  實
一、丙○○、乙○○ (同案被告，經原審判決有罪) 係母子。民國八十九年七月八日
    上午四時許，在台北市萬華區環南市場家禽市場門口，因乙○○在該市場門口所
    設冰品攤位妨礙交通，經該市場收取停車費之約僱人員甲○○ (同案被告，亦經
    原審判決有罪確定) ，上前要求乙○○將攤位移到路邊，造成乙○○不滿，惡言
    相向，甲○○與乙○○竟互相基於傷害之犯意，先由甲○○上前推乙○○之身體
    ，並用拳頭毆打乙○○右臉頰，乙○○則手抓甲○○頭髮，雙方進而互毆倒地，
    丙○○在旁見狀，即與乙○○基於共同傷害之犯意，拉扯甲○○頭髮，致乙○○
    受有右頰浮腫、右膝下挫傷瘀傷及左掌撕裂傷等傷害，甲○○則受有頭部受傷及
    頸部扭傷之傷害。
二、案經乙○○、甲○○訴由台北市政府警察局萬華分局報請臺灣臺北地方法院檢察
    署檢察官偵查起訴。
    理  由
一、上訴人即被告丙○○未於辯論期日到庭，惟據其在本院調查中固坦承有拉扯甲○○頭髮之事實，惟否認有何傷害之犯行，辯稱：是看到甲○○毆打伊母乙○○，
    伊為了將渠等分開，情急之下才拉扯甲○○之頭髮，並無傷害之意等語。然查右
    開事實，業據被害人甲○○指訴綦詳，被告坦承拉扯甲○○頭髮之事實，核與甲○○於警訊、偵查及原審審理時指訴情節相符，並有甲○○於偵查中提出之西園
    醫院診斷診明書（見偵查卷第八頁）在卷可稽，堪信屬實。按緊急避難行為，係
    以自己或他人之生命、身體、自由、財產猝遇危難之際，非侵害他人法益別無救
    護之途，為必要之條件，有最高法院二十四年上字第二六六九號判例足稽。被告
    丙○○雖係於乙○○拉扯甲○○之頭髮互毆倒地後，始出手拉扯甲○○之頭髮，
    但甲○○當時已因頭髮為乙○○拉扯而倒地，被告丙○○儘可將該互毆倒地之雙
    方分開即為已足，顯非以拉扯甲○○之頭髮外，別無其他救護乙○○之途，而出
    於防衛他人權利或不得已情況下所必須者，難認其行為符合緊急避難之要件。尤
    其被告在調查時自承當時未抓其母頭髮，亦不會抓其母乙○○之頭髮等語，顯見
    被告在其母抓住黃女頭髮時上前亦拉扯黃女頭髮之目的，並非為將兩人分開，被
    告上開辯解已難採信。又被告丙○○於甲○○倒地後，猶拉扯甲○○頭髮之行為
    ，勢將造成甲○○受有頭部傷害之結果，顯非其不能預見，足見被告丙○○有與
    乙○○間，共同傷害甲○○之犯意聯絡及行為分擔，且其行為與甲○○所受傷害
    間有相當因果關係存在。是被告丙○○否認其有傷害之犯行，亦不足採。是本件
    事證明確，被告犯行洵堪認定。
二、核被告所為，係犯刑法第二百七十七條第一項之傷害罪。被告丙○○與乙○○間
    ，有犯意聯絡及行為分擔，為共同正犯。原審予以論罪科刑，固非無見。惟查：
    被告行為後，刑法第四十一條第一項於九十年一月四日業經修正，並於同月十日
    公布，十二日生效，規定犯最重本刑為五年以下有期徒刑以下之刑之罪，而受六
    月以下有期徒刑或拘役之宣告，因身體、教育、職業或家庭之關係，執行顯有困
    難者，得易科罰金。經比較新舊法之規定，新法之規定並無不利被告，依刑法第
    二條第一項前段之規定，自應適用新法，予以宣告得易科罰金之折算標準。被告
    上訴空言否認犯罪，其上訴固無理由，惟原審未為比較適用新法，即屬無以維持
    ，應由本院將原判決關於被告丙○○部分撤銷，並自為判決。爰併審酌被告之品
    行、素行、犯罪之動機、目的、手段、犯罪時所受之刺激、犯後態度、被害人所
    受傷害程度等一切情狀，量處如主文第二項所示之刑，並諭知易科罰金之折算標
    準。
三、被告丙○○經合法傳喚，無正當理由拒不到庭，爰不待其陳述逕行判決。
據上論斷，應依刑事訴訟法第三百六十九條第一項前段、第三百六十四條、第三百七
十一條、第二百九十九條第一項前段、刑法第二十八條、第二百七十七條第一項、第
二條第一項前段、現行刑法第四十一條第一項前段，罰金罰鍰提高標準條例第一條前
段，第二條，判決如主文。
本案經檢察官鄭龍照到庭執行職務。
中      華      民      國      九十     年    七     月     二十七     日
                                   臺灣高等法院刑事第十庭
                                審判長法  官  溫  耀  源
                                           法  官  黃  金  富
                                           法  官  何  菁  莪
右正本證明與原本無異。
不得上訴。
                                          書記官  吳  瑞  英
中      華      民      國      九十     年     七    月     二十七     日
附錄：本案論罪科刑法條全文
刑法第二百七十七條
傷害人之身體或健康者，處三年以下有期徒刑、拘役或一千元以下罰金。
犯前項之罪，因而致人於死者，處無期徒刑或七年以上有期徒刑，致重傷者，處三年
以上、十年以下有期徒刑。


司法院資訊處製作；財團法人民間司法改革基金會備份。
